臺灣基隆地方法院民事裁定　　　　　　 100年度監宣字第88號
聲　請　人　林寶如
　　　　　　王椿燕
相對人即受
監護宣告人　王恒松
上列聲請人聲請對相對人監護宣告事件，本院裁定如下：
    主  文
宣告王恒松（男，民國○○○年○月○日生，身分證統一編號：
Ｚ000000000號）為受監護宣告之人。
選定林寶如（女，民國○○○年○月○日生、身分證統一編號：
Ｚ000000000號）為受監護宣告之人之監護人。
指定王椿燕（女，民國○○○年○月○○○日生、身分證統一編
號：Ｚ000000000號）為會同開具財產清冊之人。
聲請程序費用新臺幣壹仟元由受監護宣告之人負擔。
    理  由
一、聲請意旨略以：聲請人林寶如為相對人王恒松之配偶，而聲
    請人王椿燕為相對人之妹，相對人因自民國99年10月6 日起
    因心跳停止，雖延醫診治但不見起色，近日甚且已精神障礙
    ，致不能為意思表示或受意思表示，或辨識其意思表示之效
    果，為此聲請准予裁定王恒松為受監護宣告之人，並選定聲
    請人林寶如為監護人、王椿燕為會同開具財產清冊之人等語
    。
二、經查，聲請人等所主張之上開事實，業據其等提出戶籍謄本
    、中華民國身心殘障手冊、三軍總醫院附設基隆民眾診療服
    務處診斷證明書為證。本院前往基隆三總醫院慢性病房區進
    行訊問時，相對人均無反應等情，有本院100年11月22 日訊
    問筆錄在卷可稽；且長庚醫療財團法人基隆長庚紀念醫院呂
    少鈞醫師對相對人鑑定結果略以：「王恒松（以下簡稱王員
    ）在幼年和青少年期身心未有過明顯異常，97年因尿毒症開
    始接受腹膜透析，98年2 月接受腎臟移植，期間都能維持工
    作，99年10月某日凌晨在工作時忽然失去意識倒下，緊急醫
    療人員到場時發現已無呼吸心跳，經進行心肺復甦急救送至
    汐止國泰醫院，因治療反應不佳而轉至三軍總醫院，住院治
    療約1 個月後生命跡象逐漸穩定，但從此意識陷入昏迷，至
    今癱瘓在床，已嚴重喪失自我照顧的能力，需完全仰賴專人
    照顧，現仍於基隆三軍總醫院長期住院治療中。王員在鑑定
    時正在接受固定的血液透析治療中，生命徵象穩定，但無法
    出聲、動作或用眼神對外界刺激進行回應，且醫師叫喚其姓
    名，作身體檢查時均無任何反應，因王員長期住院臥床，飲
    食需經由鼻餵管灌食，大小便透過尿布，自我清潔等日常生
    活自理完全需要依賴他人處理，全無經濟活動或管理處分金
    錢財務之能力。綜上所述，王員自99年10月發生不明原因失
    去意識經急救後，意識持續呈現昏迷，其認知功能與語言功
    能顯著喪失，在本次鑑定過程中，評估其昏迷指數分數為 3
    分，屬於重度昏迷的程度，故本院認為其意思表示、接受、
    或辨識之能力，已完全喪失，目前生活自理及經濟活動能力
    需要接受他人監護」等語，此有長庚醫療財團法人基隆長庚
    紀念醫院100年12月21日（100）長庚院基法字第263 號函附
    精神鑑定報告書乙件在卷可按。綜合上開事證，聲請人等所
    主張之上開事實，自堪信為真實。
三、按對於因精神障礙或其他心智缺陷，致不能為意思表示或受
    意思表示，或不能辨識其意思表示之效果者，法院得因本人
    、配偶、四親等內之親屬、最近一年有同居事實之其他親屬
    、檢察官、主管機關或社會福利機構之聲請，為監護之宣告
    ；受監護宣告之人應置監護人；法院為監護之宣告時，應依
    職權就配偶、四親等內之親屬、最近一年有同居事實之其他
    親屬、主管機關、社會福利機構或其他適當之人選定一人或
    數人為監護人，並同時指定會同開具財產清冊之人；法院選
    定監護人時，應依受監護宣告之人之最佳利益，優先考量受
    監護宣告之人之意見，審酌一切情狀，並注意下列事項：一
    受監護宣告之人之身心狀態與生活及財產狀況。二受監護宣
    告之人與其配偶、子女或其他共同生活之人間之情感狀況。
    三監護人之職業、經歷、意見及其與受監護宣告之人之利害
    關係。四法人為監護人時，其事業之種類與內容，法人及其
    代表人與受監護宣告之人之利害關係。民法第14條第1 項、
    第1110條、第1111條第1項及第1111條之1分別定有明文。本
    院審酌上開呂少鈞醫師所為之鑑定意見，認相對人因精神障
    礙或其他心智缺陷，已達不能為意思表示或受意思表示之程
    度，從而，聲請人等聲請對相對人為監護之宣告，為有理由
    ，應予准許。另參酌聲請人林寶如為相對人之配偶，相對人
    之生活事務均由聲請人林寶如協助處理，鑑定時亦由其陪同
    在側，彼此關係密切，且相對人之最近親屬即聲請人林寶如
    、母王趙麗月、兄妹王中榮、王復興、王椿燕等人均同意由
    聲請人林寶如擔任相對人之監護人，並由聲請人王樁燕擔任
    會同開具財產清冊之人，有聲請人提出之同意書附卷可參，
    是認由聲請人林寶如擔任相對人之監護人，最能符合受監護
    宣告人之最佳利益，爰選定聲請人林寶如為監護人，並指定
    聲請人王樁燕為會同開具財產清冊之人。故監護人即聲請人
    林寶如應依據民法第1113條準用同法第1099條第1 項之規定
    ，對於受監護宣告之人即相對人之財產，會同王樁燕，於 2
    個月內開具財產清冊，並陳報法院，併此敘明。
四、依民事訴訟法第608條第1項，裁定如主文。
中    華    民    國   100    年    12    月    28    日
                  家事法庭法  官  何怡穎
以上正本係照原本作成。
如不服本裁定關於選定監護人及指定會同開具財產清冊之人等部
分，應於送達後10日內向本院提出抗告狀，並繳納抗告費新臺幣
1000元；其餘關於宣告監護之部分，不得抗告。
中    華    民    國   100    年    12    月    28    日
                          書記官  莊國南